臺灣新北地方法院民事判決　　　　　　　110年度婚字第218號
原　　　告　甲○○　


被　　　告　丙○○　


上列當事人間請求離婚事件，本院於民國110 年11月8 日言詞辯
論終結，判決如下：
    主      文
一、准原告與被告離婚。
二、訴訟費用由被告負擔。
    事實及理由
一、原告經審理後主張略以：
（一）原告與被告為夫妻關係，育有一子乙○○，婚後兩造感情
      初尚融洽，嗣被告家族經濟生變，兩造又因家務及財務分
      擔意見不一，夫妻溝通不良經常爭執。於民國91年間被告
      赴大陸地區經商，並要求原告匯款給其投資，被告雖於93
      年3 月至96年11月曾匯款提供家用及子女相關費用，然之
      後即未匯款，由原告一人獨力在臺灣養育子女。原告因此
      曾向本院訴請離婚，經本院以100 年度婚字第832 號判決
      准許兩造離婚後，被告提起上訴，經臺灣高等法院以101
      年度家上字第33號廢棄原判決，駁回原告之訴。
（二）被告勝訴後立即與其胞妹向臺灣臺北地方檢察署（下稱臺
      北地檢署）對原告提出妨害名譽告訴，該案於102 年2 月
      18日經臺北地檢署檢察官為不起訴處分，被告與其胞妹聲
      請再議亦經駁回，至此原告更確定兩造婚姻已不能繼續維
      持。且兩造於臺灣高等法院101 年家上字第33號離婚事件
      101 年8 月14日言詞辯論終結後，無甚互動，曾於109 年
      、110 年年初各1 次有以LINE欲與被告商談離婚事宜，兩
      造婚姻無法維持，應堪認定。為此爰依民法第1052條第2
      項之規定請求判決離婚等語。並聲明：准原告與被告離婚
      。
二、被告答辯則以：被告先前確實長期在大陸大區發展，僅偶爾
    回臺灣，頻率約2 個月1 次、每次停留7 至10日，至106 年
    間被告正式返臺發展。被告於兩造前案離婚二審判決後對原
    告提告妨害名譽，是因為原告侮辱被告胞妹、被告，被告胞
    妹想出一口氣，被告才授權由被告胞妹對原告提告，原告一
    直不認錯，氣勢很高，被告實在沒有辦法。被告一直想維護
    家庭，之前被告去中國工作原告都知道，被告也有拿錢給原
    告，原告把電話號碼改了，還要求兩造兒子不能把新電話號
    碼給被告，但被告與原告仍得以LINE方式聯繫。兩造結婚到
    孩子出生都是被告在付錢，雖然賺得不多，被告懷疑兩造感
    情生變是因為原告母親搬來同住所致，原告一直叫乙○○跟
    被告說離婚一事，乙○○很擔心兩造。被告長期在中國，對
    兩造兒子也很抱歉，但被告是為了讓原告及子女有美好安定
    的生活，被告很努力維護這個家，也有透過LINE關心問候原
    告，是原告都不與被告互動，請求駁回原告之訴等語。
三、本院之判斷：
（一）兩造不爭執事項：
      兩造於77年10月31日結婚，育有一子乙○○。被告自91年
      間前往大陸地區經商且長期居住於該地，平均2 個月返臺
      1 次探視妻、子。原告曾向本院訴請離婚，經本院以100
      年度婚字第832 號判決准許兩造離婚後，被告提起上訴，
      經臺灣高等法院以101 年度家上字第33號廢棄原判決，駁
      回原告之訴。嗣被告與其胞妹向臺北地檢署對原告提出妨
      害名譽告訴，該案於102 年2 月18日經臺北地檢署檢察官
      以101 年度偵字第25112 號為不起訴處分，被告與其胞妹
      聲請再議亦經臺灣高等法院檢察署以102 年度上聲議字第
      2336號駁回等情，為兩造所不爭執，且有兩造戶籍謄本、
      上開判決、處分書在卷為憑（見本院卷第53至101 頁、第
      111 至113 頁），前開事實堪信為真。
（二）按有民法第1052條第1 項以外之重大事由，難以維持婚姻
      者，夫妻之一方得請求離婚。但其事由應由夫妻之一方負
      責者，僅他方得請求離婚，民法第1052條第2 項定有明文
      。次按婚姻如有難以維持之重大事由，於夫妻雙方就該事
      由均須負責時，應比較衡量雙方之有責程度，僅責任較輕
      之一方得向責任較重之他方請求離婚，如雙方之有責程度
      相同，則雙方均得請求離婚，始符民法第1052條第2 項規
      定之立法本旨。婚姻乃兩人感情之結合，以組織家庭、共
      同生活為目的，婚姻共同生活之基礎，應出於夫妻雙方之
      情感及信賴，並使夫妻精神上、物質上互相扶持依存。因
      而夫妻應互相尊重以增進情感和諧，維繫誠摯相處之可能
      性，此亦為婚姻經營之重要基礎，若此基礎不復存在，致
      夫妻無法共同生活，且難再尋得積極復合之契機，即應認
      存有難以維持婚姻之重大事由。
（三）原告主張被告與其胞妹向臺北地檢署對原告提出妨害名譽
      告訴，該案於102 年2 月18日經臺北地檢署檢察官為不起
      訴處分，被告與其胞妹聲請再議亦經駁回。且兩造於臺灣
      高等法院101 年家上字第33號離婚事件101 年8 月14日言
      詞辯論終結後，無甚互動等情，有上開處分書、兩造對話
      紀錄在卷可佐（見本院卷第77至101 頁、第169 頁），被
      告對此陳稱：因原告侮辱伊、伊胞妹，伊胞妹就是想出一
      口氣，伊授權伊胞妹代理伊提告原告是因為原告一直不認
      錯，其實伊原諒原告，但是原告氣勢這麼高伊沒有辦法，
      伊一直都想維護這個家等語。然被告在原告訴請離婚後，
      即已知悉原告不欲與其繼續維繫婚姻之想法，倘被告仍有
      與原告維繫婚姻之意欲，即應於臺灣高等法院101 年家上
      字第33號離婚事件判決確定後，積極修復與原告之關係，
      而非授權被告胞妹對原告提出刑事告訴。且觀兩造對話紀
      錄顯示於108 年7 至9 月間均係綽號「Jennifer」之原告
      先傳送早安圖與被告（見本院卷第169 頁），顯示原告曾
      主動對被告釋出善意，然被告亦僅回應早安圖，並無任何
      與原告對話之情形，被告雖稱有意維護家庭，卻對原告提
      出刑事告訴，於101 年8 月14日至原告110 年2 月1 日再
      次訴請離婚此段時間消極與原告互動，並將兩造無甚互動
      一事歸咎於原告更換電話號碼，卻無視於兩造仍有LINE通
      訊軟體得以互動聯絡，是以被告於101 年8 月14日後並未
      表現與原告互相扶持、維繫婚姻之決心，終至原告心灰意
      冷，難以繼續與被告維繫婚姻，應可理解。
（四）本件兩造自101 年8 月14日至原告110 年2 月1 日再次訴
      請離婚此段期間幾無互動，且期間未見雙方就如何繼續共
      營家庭生活一事找到溝通、折衷之辦法、被告到庭雖表示
      不願離婚，然此之後又不見其有積極挽留兩造婚姻之舉，
      今原告訴請裁判離婚之意極為堅定，堪信被告種種行為，
      使原告無法從中感受到被告維繫婚姻之真心誠意，已然造
      成雙方婚姻關係重大嫌隙，足認達到重大程度，難再期待
      有所回復。而衡之該事由發生，被告可責程度難認低於原
      告。從而，原告依民法第1052條第2 項之規定，主張兩造
      有難以維持婚姻之重大事由存在，據以訴請判決離婚，為
      有理由，應予准許。
四、本件事證已臻明確，兩造其餘之攻擊防禦方法及所提證據，
    於判決結果不生影響，爰不一一論列，併此敘明。
五、結論：原告之訴為有理由，故判決如主文。
中    華    民    國    110    年   12  月       6    日
                  家事第一庭   審判長法  官  盧軍傑
                                     法  官  黃惠瑛      
                                     法  官  周靖容        
以上正本係照原本作成。
如對本判決上訴，須於判決送達後20日之不變期間內，向本院提
出上訴狀。如委任律師提起上訴者，應一併繳納上訴審裁判費。
中    華    民    國   110    年    12    月    7     日
                                     書記官  鄭淑怡